【裁判字號】    87,訴,197
【裁判日期】    890831
【裁判案由】    妨害自由等
【裁判全文】
臺灣新竹地方法院刑事判決                          八十七年度訴字第一九七號
    公  訴  人  臺灣新竹地方法院檢察署檢察官
    被      告  甲○○
右列被告因妨害自由等案件，經檢察官提起公訴（八十六年度偵字第八一七四號），
本院判決如左：
    主  文
甲○○無罪。
    理  由
一、公訴意旨略以：被告甲○○因受陳金水（另為不起訴處分）之託，代為處理告訴
    人己○○所承攬陳金水在新竹市○○街八號之四層樓房建築工程之債務糾紛，於
    民國八十六年七月二十九日上午九時許前往己○○位於新竹市○○街一○四之一
    號三樓樓下，以工程有瑕疵為由，向己○○索取新台幣（下同）八百五十萬元違
    約金及利息，雙方爭執至十時許，甲○○見己○○不從，竟與三名同去之不詳年
    籍之人士共同基於犯意之聯絡，由其中二名人士在該處強押己○○（起訴書誤載
    為甲○○）上車，並將己○○載至設於新竹市○○路、延平路口附近之玫瑰庭園
    餐廳剝奪己○○之行動自由。甲○○等四人又基於犯意之聯絡，在該餐廳又以加
    害己○○生命、找己○○之家人報復、至學校擄走己○○小孩等事脅迫己○○答
    應交出八百五十萬元，致己○○心生畏懼，而於當日下午一時許，被迫帶領甲○○等四人至其爺爺曾水塗位於新竹市○○路○段三一七巷三弄五一號之住處，甲○○等四人則向曾水塗稱：若不交錢，則見人就打，並要抓走己○○之子，曾水
    塗憤而報案，甲○○等人即怏然離開而未得逞。嗣於同年八月十三日，因己○○
    畏懼之心漸降，出面報警查獲，因認被告涉有刑法第三百零二條第一項之剝奪行
    動自由罪嫌與同法第三百零四條第二項之強制未遂罪嫌等語。
二、按犯罪事實應依證據認定之，無證據不得推定其犯罪事實；又不能證明被告犯罪
    者，應諭知無罪之判決，刑事訴訟法第一百五十四條、第三百零一條第一項分別
    定有明文。次按事實之認定，應憑證據，如未能發現相當證據，或證據不足以證
    明，自不能以推測或擬制之方法，以為裁判基礎（參見最高法院四十年臺上字第
    八六號判例）。再按告訴人之告訴，係以使被告受刑事訴追為目的，是其陳述是
    否與事實相符，仍應調查其他證據以資審認，亦據最高法院五十二年臺上字第一
    三○○號判例闡釋甚明。
三、訊據被告甲○○堅詞否認有右揭妨害自由、強制未遂犯行，辯稱：當天我們是在
    和平路與西大路口見面後，告訴人己○○提議要坐我們的車到玫瑰庭園，另外戊○○及丁○○騎機車過去，到了之後戊○○提議要到告訴人爺爺家請他爺爺把事
    情解決掉，我們到時已經十二點了，又被他爺爺趕出來，後來戊○○說叫我們等
    電話，到了晚上七點告訴人打電話給我約我去他延平路的家，在場的有林先生、
    黃啟中、丁○○、戊○○、他爺爺、告訴人，最後是以現金五十萬及支票一百五
    十萬和解，並約定一星期後在魏早炳律師事務所寫和解書等語。而公訴人認被告
    涉有右開犯行，無非係以右開事實業據告訴人己○○指訴綦詳，核與證人曾水塗
    證述情節相符，且有告訴人所提出當日傷單為主要論據。經查：
（一）告訴人己○○先於警訊中指稱：「八十六年七月二十九日九時許男子甲○○夥
      同三名不詳男子，到我家（新竹市○○街一０四之一號三樓）樓下，藉口有事
      要向我談判事情，我不願隨著他們走，該男子甲○○就教唆二名男子毆打我並
      強押我上一台不詳車號ＢＭＷ自小客車，將我押到新竹市○○路玫瑰庭園限制
      我行動自由；在到達玫瑰庭園餐廳前，甲○○在車內發現我身上有攜帶錄音機
      ，就教唆兩名毆打我之男子強盜我錄音機，到庭玫瑰庭園餐廳甲○○就以我違
      反契約等理由，向我恐嚇八百五十萬元。．．．遭甲○○等人毆打後我有就醫
      ，我提出當日八十六年七月二十九日於新竹省立醫院就醫之診斷證明書」等語
      （見偵卷第四頁），復於偵查中陳稱：「他先毆打我再拉上車，他們是毆打我
      無法抵抗才把我拉上車，載我到北大路玫瑰庭園餐廳」等詞（見同上卷第二十
      九頁背面），惟觀之卷附之臺灣省立新竹醫院出具之診斷證明書上之記載，告
      訴人於八十六年七月二十九日就診時係受有左前臂擦傷約５Ｘ５公分之傷害，
      且經本院向行政院衛生署新竹醫院函查之結果：告訴人除前開傷害外，並無其
      他傷害等情，有該院八十九年七月十八日（八九）新醫歷字第四一七一號函暨
      就診資料等附卷可稽，而告訴人於本院審理時復明確指述：「他們當天去堵我
      ，當天早上約八點快九點時，我要去上班，被告押我上車，我不從，他們就用
      拳頭毆打我臉、手、肚子的部位，之後他們就把我強押上車，就把我押到玫瑰
      庭園餐廳，後來又電召四、五個人來站在我旁邊看守我」等語（見本院八十九
      年八月十七日審理筆錄），是告訴人倘確有遭人毆打臉、手、肚子部位之情事
      ，則何以告訴人當日就醫之病歷資料僅載有前揭左前臂擦傷，而無其他傷害，
      因此，依前揭診斷證明書所載之傷勢，顯與告訴人所述遭毆打之情節不符，自
      難以此診斷證明書作為公訴人所指犯罪事實之判斷基礎。
（二）次查，證人即告訴人之爺爺曾水塗固於偵查中到庭證述：大概下午一點多有四
      、五人一起到我家來，還有二個女人，說是建築師的太太、一個說是營造商的
      太太，他們來我住處要拿八百五十萬元，因為我孫子向陳金水包工蓋房子，不
      知道什麼原因就要八百五十萬元我不願意給，那些去的人說如果沒有把錢拿出
      來，看到就要打，還說要抓我孫子的兒子，後來我們就報案等語（見偵卷第三
      十三頁背面、第三十四頁），惟當時在場之證人即受邀到場協調有關渠等債務
      之丁○○證稱：伊當時係因為解決他們之間的債務問題才受邀到場，約快十二
      點時我們就回去了，因為當時告訴人說沒有辦法解決，所以我們商量的結果，
      決定找他長輩出來解決，我就與郭惠美騎機車過去他家樓下等，等他們到了後
      就由我、被告、郭惠美、還有另外一個人共四個人上去樓上，有人在樓下等，
      到底幾人我不清楚，上去後因為彼此印象不是很好，所以講沒兩句話就吵起來
      ，然後就不歡而散，我們就走了，（當時被告有無對告訴人爺爺講說告訴人如
      果不交錢見人就打？）我沒有聽到被告這樣說等語（見本院八十九年八月十七
      日審理筆錄）；另在場證人林郭惠美結稱：十一點多時被告打電話給我叫我過
      去餐廳。當時有被告、被告的朋友、告訴人、丁○○等人在場，（當時告訴人
      的神情如何？）大家沒有講話，只是呆坐在那裡，後來大家說要去找告訴人爺
      爺，我們大家就各自過去告訴人爺爺家，告訴人當時神情沒有什麼異樣，後來
      去告訴人爺爺家，當時在場的有我、被告、丁○○、告訴人、被告的朋友，（
      他們在談的時候你有無在場？）沒有，（他們有沒有吵架？）他們講的很大聲
      ，我也沒有注意聽，（你有無聽到被告說如果不給錢見人就打？）沒有等詞（
      見同上審理筆錄）。則依前開在場證人丁○○、林郭惠美等人所述，渠等均未
      見聞被告有出言恐嚇之情，核與曾水塗前揭證詞互異，參以，告訴人係曾水塗
      之孫子，二人關係匪淺，其證言實難期無偏頗之情，況證人曾水塗所述係當日
      下午一點多到其家裡，則此亦無從作為告訴人所稱被告於同日上午九時在其住
      處強押告訴人至玫瑰庭園餐廳剝奪告訴人行動自由等情之依據。從而，上開曾
      水塗之證言，尚難認與事實相符，而可採為被告不利之認定依據。
（三）再者，告訴人指述被告向伊恐嚇八百五十萬元云云，另證人丙○○於偵查中雖
      證稱：告訴人有跟伊提過他被陳金水、甲○○電話恐嚇等語（見偵卷四十八頁
      ），惟丙○○前揭證言核屬傳聞證據，並依其所述告訴人係向伊稱遭陳金水、
      被告等人電話恐嚇云云，此亦與本案情節不符，自難採為認定被告有公訴人所
      指本案犯罪事實之依據。且依告訴人所述伊係於八十六年七月二十九日遭被告
      夥同他人強押上車及出言恐嚇八百五十萬元，並告訴人於同年八月十三日已報
      警請求偵辦，惟嗣後卻與被告、林郭惠美、丙○○等人就前揭工程所衍生之債
      務以二百萬元達成和解，而於同年八月二十在魏早炳律師事務所簽訂和解契約
      書等情，業據證人丙○○證述屬實，並有和解契約書一紙在卷足憑，雖告訴人
      於本院審理時稱伊會同意和解，是因為被告之前恐嚇我云云，然告訴人既於同
      年八月十三日業已報警請求偵辦，則衡情如被告果有恐嚇告訴人之情事，告訴
      人大可再行報警處理，何以卻於同年月二十日與被告、丙○○、丁○○等人至
      魏早炳律師事務所處書立前揭和解契約書，此顯與常情有違。且和解之金額係
      二百萬元與告訴人所稱遭被告恐嚇之八百五十萬元，相去甚遠，則告訴人之指
      述，實豈人疑竇。
（四）此外，另依當時應被告之邀至告訴人文雅街住處樓下，其後離去，又應邀至右
      揭玫瑰庭園餐廳之在場證人丁○○、林郭惠美等人均到庭證稱渠等在場之時，
      均未見被告與告訴人間有拉扯及脅迫之行為等情，且告訴人請求傳訊之證人乙○○已迭於偵查及本院審理時到庭證稱：伊不曾見過告訴人與被告，亦不曾有
      目睹告訴人遭強押之事等語明確。凡此，於證據法則上，均難以證明被告確有
      公訴意旨所指之剝奪行動自由、強制未遂等犯行。
四、綜上所述，被告被訴前開剝奪行動自由、強制未遂等犯嫌，要難確信已臻真實，
    仍有合理性之懷疑存在，即本院無法對於被告涉嫌刑法第三百零二條第一項、第
    三百零四條第二項之事實形成確信不疑之心證，依上開判例之見解，應為有利於
    被告之認定。此外，復查無其他證據足認被告有公訴人所指之前揭犯行，尚難僅
    憑告訴人己○○有瑕疵之指述、與本案關連性存疑之診斷證明書及與告訴人關係
    罪淺之證人即其爺爺曾水塗所為具有瑕疵之證詞，即認定被告有前揭犯行，從而
    公訴人所舉證據尚難排除合理之懷疑，直指被告必有剝奪行動自由、強制未遂之
    行為。是既無從證明被告確有公訴人所指之前揭犯行，核與刑法第三百零二條第
    一項、第三百零四條第二項之構成要件未符，自不得以該罪責相繩，此外，復查
    無其他積極之證據，足證被告確有公訴人所指之犯行，其犯罪尚屬不能證明，揆
    諸首開法條規定及說明，爰為被告無罪之諭知，以昭審慎。
據上論結，應依刑事訴訟法第三百零一條第一項，判決如主文。
本案經檢察官羅雪梅到庭執行職務。
中      華      民      國      八十九    年    八    月     三十一     日
                                臺灣新竹地方法院刑事第二庭
                                      法  官  謝  永  昌
右正本證明與原本無異。
如不服本判決，應於判決送達後十日內向本院提出上訴狀( 應附繕本 )，上訴於
臺灣高等法院。
                                      書記官  陳  凰  榆
中      華      民      國  八十九    年    八    月     三十一     日


司法院資訊處製作；財團法人民間司法改革基金會備份。
